臺北高等行政法院判決
111年度交上字第227號
上  訴  人  陳皓文                                    



被 上訴 人  臺北市交通事件裁決所

代  表  人  蘇福智(所長)

上列當事人間交通裁決事件，上訴人對於中華民國111年5月31日
臺灣桃園地方法院110年度交字第576號行政訴訟判決，提起上訴
，本院判決如下：
    主  文
上訴駁回。
上訴審訴訟費用新臺幣柒佰伍拾元由上訴人負擔。
　　理  由
一、上訴人於民國110年7月14日上午10時10分許，駕駛車牌號碼
    000-0000號自用大貨車（下稱系爭車輛），行經國道一號高
    速公路北向9.4公里之汐止北向地磅處時，為內政部警政署
    國道公路警察局第一公路警察大隊（下稱舉發機關）員警認
    原告有「汽車裝載貨物行經設有地磅處所5公里內路段未依
    標誌指示過磅者(拖拉非國道故障車（曳引車000-00））」
    之違規，經攔查並填製國道掌電字（原判決誤載為「警交字
    」，應予更正）第ZYZA00080號舉發違反道路交通管理事件
    通知單（下稱舉發通知）予以舉發，並移由被上訴人裁處。
    嗣上訴人不服提出申訴，經舉發機關查復仍認違規屬實，被
    上訴人審認上訴人確有「汽車裝載貨物行經設有地磅處所5
    公里內路段未依標誌指示過磅者」之違規行為，遂依道路交
    通管理處罰條例（下稱道交條例）第29條之2第4項及違反道
    路交通管理事件統一裁罰基準及處理細則（下稱裁罰基準）
    等規定，以110年11月5日北市裁催字第22-ZYZA00080號裁決
    書（下稱原處分），裁處上訴人罰鍰新臺幣（下同）9萬元
    ，並記違規點數2點。上訴人不服，向臺灣桃園地方法院提
    起行政訴訟，經該院以110年度交字第576號判決（下稱原判
    決）駁回。上訴人仍有不服，遂提起本件上訴。
二、上訴人起訴主張及訴之聲明、被上訴人於原審之答辯及聲明
    、原判決認定之事實及理由，均引用原判決所載。
三、上訴意旨略以：原審認定上訴人敗訴之主要原因為依據交通
    部高速公路局110年7月29日管字第11000177451號函釋（下
    稱系爭函），而將道交條例第29條之2第4項所規定之「裝載
    」認定為「拖行與裝載」。然上訴人並未將貨物（即故障車
    輛）裝載於車體之上，而係拖吊於後，系爭車輛本身單位面
    積並未因所拖吊故障車輛而增加。又系爭函性質上僅為行政
    規則，對於法院並無拘束力，且道交條例第29條之2第4項規
    定之立法目的，係為避免道路承受過重之重量而損壞，拖吊
    並不會增加原車單位面積施加於道路之壓力，且由道交條例
    第29條之2第1項將「裝載」與「聯結」分列，更足以說明「
    裝載」之意義不應包含於「拖吊」之態樣之中，是系爭函之
    解釋與法規之立法目的不合，逾越法律解釋之文義界線。況
    且，系爭函無法於交通部行政解釋之網站查得，如何能要求
    上訴人憑空猜想主管機關有擴張文義之解釋云云，並聲明求
    為判決：原判決廢棄、原處分撤銷。
四、本院經核原判決駁回上訴人之訴，並無違誤，茲就上訴意旨
    再予補充論述如下：
(一)按道交條例第29條之2第4項規定：「汽車裝載貨物行經設有
    地磅處所五公里內路段，未依標誌、標線、號誌指示或不服
    從交通勤務警察或依法令執行交通稽查任務人員之指揮過磅
    者，處汽車駕駛人新臺幣九萬元罰鍰，並得強制其過磅。……
    。」又同條例第63條第1項第2款：「汽車駕駛人有下列各款
    所列條款之一者，除依原條款處罰鍰外，並予記點：……二、
    有……第二十九條之二第一項、第二項、第四項……者，各記違
    規點數二點。」又道交條例第29條之2第4項規定係於94年12
    月28日所增訂，其立法理由已明示：「為避免嚴重超載者採
    取消極方式抗拒過磅，甚至拒絕停車接受稽查等，危害行車
    安全，爰增訂第四項規定。」嗣該項規定於105年11月16日
    修正施行，將原條文「行經設有地磅處所1公里內路段」擴
    大為「行經設有地磅處所5公里內路段」，該次修正立法理
    由更進一步指明：「原條文對於汽車違規超重之稽查，以汽
    車行經設有地磅處所一公里內之範圍為限。惟因設有固定地
    磅處所有限，實務上常見員警發現顯有超重車輛，卻因無法
    查明實際超載重量而無法舉發。倘該地點一公里內未設有固
    定地磅，即無法以本條例第二十九條之二第四項舉發拒絕過
    磅，形成法令漏洞。為強化載重車輛管理，爰將行經設有地
    磅處所『一公里內』路段之範圍酌予調整至『五公里內』，以有
    效落實違規超重車輛之稽查，維護行車安全。」由上述道交
    條例第29條之2第4項立法沿革及立法理由可知，道交條例第
    29條之2第4項之立法目的，乃係為有效遏止裝載貨物之汽車
    因超重違規肇事，故課予裝載貨物之汽車駕駛人停車接受稽
    查之義務，以避免其裝載之貨物過重致危害大眾行車安全。
    蓋汽車載重若超過原本車輛規劃負載範疇，不僅可能使該車
    輛控制失靈，危害自身及四周行進中之其他汽車，甚至容易
    損壞各類承重之道路設施（如柏油路面、橋樑等）。是以，
    本項立法目的既在於避免汽車超重可能造成之行車安全危害
    而課予汽車駕駛人停車接受稽查之義務，則僅須汽車駕駛人
    違反法定之停車稽查義務即已該當處罰要件，並不以汽車已
    確實超重，或汽車之裝載確實存在行車安全之具體危害為必
    要。又道交條例第29條之2第4項之立法目的既為杜絕超載超
    重，則該條所定「裝載貨物」自然是與汽車之重量有關，故
    所謂「裝載貨物」，只是汽車出廠後所運輸物品之統稱而已
    。換言之，汽車出廠後所運輸之物品既已增加該汽車原本出
    廠規格所無之重量，則汽車駕駛人原則上即被課予道交條例
    第29條之2第4項所定過磅義務（僅載運經海關查驗人員核對
    收貨人、貨物標記箱號及件數等無誤後放行之進出口、轉運
    、轉口之整體貨物屬例外情況），此與該汽車種類為何，該
    貨車載運何等物品，抑或是該汽車以何種方式運輸貨品，均
    無相關。從而，縱使汽車係以「拖行」之方式運輸貨物，但
    因被拖行之貨物已可視為拖行汽車車體之延伸，且被拖行之
    貨物並非依自身動力行駛於道路，而是須依賴拖行汽車之動
    力始能行進，故對於拖行汽車而言，已增加其出廠規格所無
    之重量，被拖行之貨物自然亦屬其「裝載」之貨物。
(二)經查，上訴人於110年7月14日上午10時10分許，駕駛系爭車
    輛，行經國道一號高速公路北向9.4公里之汐止北向地磅處
    ，並未駛入地磅處過磅，而是行駛於主線車道上，並持續往
    前行駛，且上訴人為警攔查時，已距離地磅處超過5公里以
    上，而上訴人係駕駛系爭車輛以拖拉方式拖行1台白色車頭
    之曳引車等情，為原審依法確定之事實，核與卷內資料相符
    ，未違背證據法則、經驗法則及論理法則，自得為本院判決
    之基礎。則上訴人既有駕駛系爭車輛以拖拉方式拖行1台白
    色車頭之曳引車行駛於道路上之事實，依前述說明，系爭車
    輛自屬「裝載貨物」無疑，是上訴人駕駛系爭車輛裝載貨物
    ，卻於行經設有地磅處所5公里內路段未依標誌指示過磅，
    其所為即已該當道交條例第29條之2第4項處罰要件。上訴人
    雖以前述上述意旨指摘原判決有違背法令之處，然如前述，
    縱使汽車係以「拖行」之方式運輸貨物仍屬「裝載貨物」，
    故上訴人顯然已有誤會。況且，原審已於判決內論明：「又
    處罰條例第29條第2第4項規定：『汽車裝載貨物』等語，雖僅
    規定『裝載』貨物，而未規定『拖行』貨物，惟因『被拖行』之貨
    物，本身即喪失行駛道路之交通動力，完全須依賴拖行車輛
    之動力始能行進，準此，就拖行車輛而言，此無異係另一『
    裝載』之貨物，是將拖行貨物與裝載貨物並列，並未逾越上
    開處罰條例第29條第2第4項規定：『汽車裝載貨物』之法條文
    義內涵。」等語（見原判決第8頁第6至13行），是上訴人前
    揭上訴理由無非係重申其於原審之主張，及以其歧異見解就
    原審認定事實、適用法律之職權行使，指摘為違法，自無可
    取。
(三)綜上所述，原審已依職權調查證據，並依調查證據之結果，
    依論理、經驗及證據法則判斷事實而為判決駁回上訴人在原
    審之訴，並已論明其認定事實之依據及得心證之理由，其所
    適用之法規與應適用之法規，並無違背，與解釋亦無牴觸，
    並無判決不適用法規或適用不當等違背法令之情形。上訴論
    旨猶執前揭上訴理由指摘原判決有違背法令情事，求予廢棄
    ，難認為有理由，應予駁回。
五、末按，交通裁決事件之上訴，行政法院為訴訟費用之裁判時
    ，應確定其費用額，此觀行政訴訟法第237條之9第2項準用
    第237條之8第1項規定即明。本件上訴人對於交通裁決事件
    之上訴，既經駁回，則上訴審訴訟費用750元（上訴裁判費
    ）自應由上訴人負擔，爰併予確定如主文第二項所示。
六、據上論結，本件上訴為無理由，依行政訴訟法第237條之9第
    2項、第236條之2第3項、第255條第1項、第237條之8第1項
    、第98條第1項前段，判決如主文。　　
中　　華　　民　　國　　111 　年　　8 　　月　　15　　日
                  臺北高等行政法院第三庭
                            審判長法  官　楊得君
                                  法  官　周泰德
                                  法  官　彭康凡  
上為正本係照原本作成。
不得上訴。
中　　華　　民　　國　　111 　年　　8 　　月　　15　　日
          　　　　　　    　　　  書記官  陳可欣